臺灣臺南地方法院民事判決　　　　　　　 96年度訴字第388號
原　　　告　壬○○
訴訟代理人　癸○○
被　　　告　子○○
　　　　　　庚○○
前列二人共同
訴訟代理人　辛○○
被　　　告　丙○○
　　　　　　戊○○　 丁○○.
　　　　　　己○○○
　　　　　　甲○○
　　　　　　乙○○
上列當事人間請求分割共有物事件，經本院於民國96年9月26日
言詞辯論終結，判決如下：
    主  文
兩造共有坐落台南縣安定鄉○○段3214地號土地，地目建，面積
3314平方公尺之土地，應分割如後附圖所示：編號部分B1及B2，
面積一０八平方公尺由被告子○○取得、編號C1及C2部分，面積
一０八平方公尺由被告庚○○取得、編號D1及D2部分，面積二一
五平方公尺由原告壬○○取得、編號E部分，面積七九０平方公
尺由被告戊○○取得、編號A1及A2部分，面積四三０平方公尺由
被告己○○○取得、編號F部分，面積四三０平方公尺由被告丙○○取得、編號G部分，面積四三０平方公尺由被告乙○○取得
、編號H部分，面積七十三平方公尺由被告甲○○取得、編號I部
分，面積七三０平方公尺由兩造按其應有部分比例保持共有。
訴訟費用由被告子○○、庚○○各負擔七十二分之三；被告戊○○負擔七十二分之二十二、被告己○○○、丙○○、乙○○各負
擔七十二分之十二、被告甲○○負擔七十二分之二；餘由原告負
擔。
　　事實及理由
甲、程序方面
一、按「當事人死亡者，訴訟程序在有繼承人、遺產管理人或其
    他依法令應續行訴訟之人承受訴訟以前當然停止」；復按依
    民事訴訟法「第一百六十八條至第一百七十二條及前條所定
    之承受訴訟人，於得為承受時，應即為承受之聲明。他造
    當事人，亦得聲明承受訴訟」；「聲明承受訴訟，應提出書
    狀於受訴法院，由法院送達於他造」民事訴訟法第168條、
    第175條第1、2項及第176條分別定有明文。查本件原告起訴
    請求就兩造共有之坐落台南縣安定鄉港口村3214地號土地，
    地目建，面積3314平方公尺之土地（以下簡稱系爭土地）而
    為分割，其中共有人即被告丁○○　在訴訟程序進行中之民
    國九十六年六月二十五日死亡，其繼承人為被告己○○○、
    戊○○及訴外人林誌揚、林知儀等四人，業據原告提出除戶
    戶籍謄本及繼承系統表（本院卷七十四頁、七十五頁）各一
    紙為證，惟共有人丁○○之應有部分已於九十六年七月十日
    辦理繼承登記予其繼承人即被告戊○○，被告戊○○經本院
    命其承受訴訟均未承受，被告戊○○乃依上開民事訴訟法第
    一百七十五條第二項之規定具狀聲明承受訴訟，本院已將該
    承訴訟之書狀送達於原告及其餘被告，故本件訴訟要件並無
    欠缺，合先敘明。
二、本件被告子○○、庚○○、丙○○、己○○○、甲○○、乙○○經合法通知，未於最後言詞辯論期日到場，核無民事訴
    訟法第三百八十六條所列各款情形，爰依原告之聲請，由其
    一造辯論而為判決。
乙、實體方面
一、原告起訴主張：兩造共有坐落台南縣安定鄉○○段3214地號
    土地，地目建，面積3314平方公尺之土地，其共有人權利範
    圍分別為如附圖持分欄所示，兩造並無不分割之協議，又共
    有人之一丁○○於民國九十六年六月二十五日死亡，其應有
    部分已由其繼承人戊○○辦理繼承登記，為分割之必要，爰
    提起本件訴訟，就系爭土地訴請分割。又系爭土地之分割方
    法，以原物分割，並提出如附圖所示之分割方案，請求依該
    分割方案判決分割。並聲明：求為判決如主文所示。
二、被告戊○○則以同意意原告之分割方案等語。被告己○○○
    、甲○○未於言詞辯論期日到場，亦未提出書狀作何聲明或
    陳述。被告子○○、庚○○、丙○○、乙○○未於最後言詞
    辯論期日到場，惟據其以前到場之陳述略以：伊同意原告之
    分割方案，惟希望測量之面積要正確等語。
三、經查，原告主張系爭土地為原告與被告等人共有，應有部分
    為如附表持份欄所示；嗣共有人丁○○於96年6月25日死亡
    ，其繼承人為己○○○、林誌楊、林知儀、戊○○等人，被
    告戊○○已就共有人丁○○之應有部分辦畢繼承登記等情，
    業據原告提出土地登記謄本、戶籍謄本及繼承系統表各一件
    為證，自堪信為真實。
四、按共有人得隨時請求分割共有物，但因物之使用目的不能分
    割或契約定有不分割之期限者，不在此限；共有物之分割，
    依共有人協議之方法行之，分割之方法不能協議者，法院得
    因任何共有人之聲請，以原物分配於各共有人，民法第823
    條第1項、第824條第1項第1款分別定有明文。經查，系爭土
    地依其使用目的並無不能分割之情形，兩造間又無不分割之
    約定，則原告訴請裁判分割，於法並無不合，應予准許。
五、再按分割共有物，以消滅共有關係為目的，法院裁判分割共
    有土地時，除因該土地內部分土地之使用目的不能分割（如
    為道路）或部分共有人仍願維持其共有關係，應就該部分土
    地不予分割或准該部分共有人成立新共有關係外，應將土地
    分配於各共有人單獨所有。又分割共有物究以原物分割或變
    價分割為適當，法院應斟酌當事人意願、共有物之使用情形
    、經濟效用及全體共有人之利益等情形而為適當之分割，不
    受共有人所主張分割方法之拘束。最高法院著有69年度台上
    字第1831號判例、88年度台上字第600號判決可資參照。查
    依原告所提如附圖所示之分割方案，係將系爭土地分割為十
    三部分：編號部分B1及B2，面積一０八平方公尺由被告子○○取得、編號C1及C2部分，面積一０八平方公尺由被告庚○○取得、編號D1及D2部分，面積二一五平方公尺由原告壬○○取得、編號E部分，面積七九０平方公尺由被告戊○○取
    得、編號A1及A2部分，面積四三０平方公尺由被告己○○○
    取得、編號F部分，面積四三０平方公尺由被告丙○○取得
    、編號G部分，面積四三０平方公尺由被告乙○○取得、編
    號H部分，面積七十三平方公尺由被告甲○○取得、編號I部
    分，面積七三０平方公尺由兩造按其應有部分比例保持共有
    。查原告所提之分割方案，業經被告戊○○、子○○、庚○○、丙○○、乙○○到庭表示同意。再查，系爭土地為狹長
    形，自西北斜向東南，東南邊較寬，西北邊較狹窄，如附圖
    所示編號1、2部分原為共有人丁○○所有，因丁○○業已死
    亡，現為其繼承人己○○○、林誌楊、林知儀、戊○○繼承
    取得之未保存登記磚造平房，編號3、4、6、7部分為被告丙○○占用之磚造石棉瓦屋、編號5為丁○○所建，現由其繼
    承人己○○○、林誌楊、林知儀、戊○○繼承取得之圍牆，
    系爭土地東西兩邊為私設柏油道路，東邊道路寬為四米、西
    邊道路寬為六米，此經原告陳明在卷，且據本院勘驗現場，
    製有勘驗筆錄可稽，並就原告所提分割方案囑託台南縣新化
    地政事務所測量員繪製複丈成果圖足資佐憑。從而，本院斟
    酌當事人之意願、系爭土地使用現況，及兩造之應有部分之
    比例等情狀，且採本件原告主張依附圖所示分割方案分割，
    編號1、2部分為其繼承人己○○○、林誌楊、林知儀、戊○○繼承取得之未保存登記磚造平房所坐落之E部分，分歸被
    告戊○○取得, 編號6、7部分為被告丙○○占用之磚造石棉
    瓦屋坐落之F部分歸被告丙○○取得，則上開建物可避免拆
    除，符合兩造之經濟利益，自為可採。
六、本件係共有物分割訴訟，由被告負擔訴訟費用顯失公平，爰
    依民事訴訟法第八十條之一之規定，由兩造即全體共有人依
    系爭土地應有部分之比例負擔訴訟費用如主文第二項所示。
七、據上論結，本件原告之訴為有理由，爰依民事訴訟法第385
    條第1項前段、第80條之1、第85條第2項，判決如主文。
中　　華　　民　　國　　96　　年　　9 　　月　　29　　日
                  民事第三庭    法　官　孫玉文
以上正本係照原本作成。
如對本判決上訴，須於判決送達後20日內向本院提出上訴狀。
中　　華　　民　　國　　96　　年　　9 　　月　　29　　日
                                書記官　蘇玟心
